臺灣彰化地方法院刑事判決　　　　　　 95年度交易字第247號
公　訴　人　臺灣彰化地方法院檢察署檢察官
被　　　告　甲○○
選任辯護人　趙惠如律師
上列被告因過失致死案件，經檢察官提起公訴（95年度偵字第
9086號），被告於準備程序為有罪之陳述，經本院合議庭裁定本
件由受命法官獨任進行簡式審判程序，判決如下：
    主  文
甲○○過失致人於死，處有期徒刑肆月，如易科罰金，以銀元
佰元折算壹日，緩刑貳年。
    事  實
一、甲○○於民國95年6月12日22時許，駕駛車牌號碼3618-LK號
    自小客車，搭載其妻吳建蓉沿彰化縣彰化市○○路由北往南
    方向行駛，途經該路1段618號前內側車道時，本應隨時注意
    車前狀況，並採取必要之安全措施，而依當時情形，雖天氣
    雨，但夜間有照明，柏油濕潤路面，路面無缺陷，無障礙物
    ，視距良好，並無不能注意之情事，竟疏於注意，貿然前行
    ，適有行人沈樹木未經由行人穿越道，逕自由西向東穿越闖
    入，甲○○煞避不及，發生碰撞，沈樹木當場倒地，經送醫
    急救後，仍因顱內出血於送院前死亡。而甲○○於肇事後，
    由其妻吳建蓉報案，於彰化縣警察局彰化分局員警到場處理
    時，在未經有偵查犯罪職權機關或公務員發覺其為犯人前，
    主動陳明其為肇事者而自首，進而接受裁判。
二、案經臺灣彰化地方法院檢察署檢察官據報相驗後自動檢舉偵
    查起訴。
    理  由
一、查本件被告甲○○所犯係刑事訴訟法第273條之1規定得行簡
    式審判程序之罪，被告於本院行準備程序時就被訴事實為有
    罪之陳述，本院合議庭裁定改由受命法官獨任行簡式審判程
    序，先予敘明。
二、訊據被告甲○○對其於上揭時、地過失肇事，使被害人沈樹
    木因而傷重不治死亡之事實供承不諱，核與證人吳建蓉於警
    詢中供述之情節相符，並有彰化縣警察局道路交通事故調查
    報告表 (一)、(二)及現場圖、現場照片及彰化縣警察局受
    理各類案件紀錄表等附卷可稽。被害人係由友人黃茂松載至
    上開路段南向車道，過紅綠燈處被害人下車欲穿越道路至對
    向車道牽車一情，亦據證人即黃茂松於偵查中結證屬實，而
    黃茂松指稱被害人下車處離福成街斑馬線係5.3公尺，被害
    人所有車號9H-2681號自小客車係停放於距離上開路口61.7
    公尺處，被害人手錶掉落處係在上開路段南向車道距離路口
    16.1公尺處，亦有彰化縣警察局彰化分局道路交通事故現場
    圖1紙、照片2紙在卷足稽，堪認被害人橫越道路之處距路口
    之行人穿越道仍有一段距離。按汽車行駛時，駕駛人應注意
    車前狀況，並隨時採取必要之安全措施，道路交通安全規則
    第94條第3項定有明文，被告為領有駕駛執照之駕駛人，理
    應注意上開規定。參諸前揭彰化縣警察局道路交通事故調查
    報告表、現場圖及現場照片所示，被告於肇事前乃沿彰化縣
    彰化市○○路由北往南方向行駛，途經該路1段618號前內側
    車道時，不慎撞擊未經由行人穿越道，逕自由西向東穿越闖
    入之行人沈樹木，當時雖天氣雨，但肇事路段夜間有照明，
    柏油濕潤路面，路面無缺陷，無障礙物，視距良好，並無不
    能注意之情事，竟疏於注意，其於肇事前猶以時速65公里行
    駛，顯見被告於行經上開路段時，並未對車前狀況施以相當
    之注意，被告顯有疏失。再被害人確因本件車禍死亡，則被
    告之過失犯行與被害人之死亡間，顯有相當因果關係，亦經
    臺灣彰化地方法院檢察署檢察官督同檢驗員相驗無訛，有該
    署驗斷書、勘驗筆錄、相驗屍體證明書、彰化基督教醫院法
    醫參考病歷摘要各1件在卷足憑。本件事證已明，被告犯行
    堪以認定。
三、按被告行為後，刑法於94年2月2日修正公布，95年7月1日施
    行，而刑法施行法亦於95年6月14日增訂第1條之1。修正後
    刑法第2條第1項規定：「行為後法律有變更者，適用行為時
    之法律。但行為後之法律有利於行為人者，適用最有利於行
    為人之法律。」係規範行為後法律變更所生新舊法律比較適
    用之準據法，於新法施行後，應適用修正後刑法第2條第1項
    之規定，為「從舊從輕」之比較。另於比較時應就罪刑有關
    之共犯、未遂犯、想像競合犯、牽連犯、連續犯、結合犯，
    以及累犯加重、自首減輕暨其他法定加減原因（如身分加減
    ）與加減比例等一切情形，本於「統一性及整體性原則」，
    綜其全部罪刑之結果而為比較。本案罪刑涉及法律變更之部
    分，經依如附表所示比較新、舊刑法之規定，以修正前刑法
    有利於被告，依刑法第2條第1項前段規定，自應適用最有利
    於被告之修正前刑法，先此敘明。
四、核被告甲○○所為，係犯刑法第276條第1項之過失致人於死
    罪。而被告於肇事後，由其妻吳建蓉報案，於彰化縣警察局
    彰化分局員警到場處理時，在未經有偵查犯罪職權機關或公
    務員發覺其為犯人前，主動陳明其為肇事者而自首，進而接
    受裁判，並有彰化縣警察局受理各類案件紀錄表在卷可按，
    核與自首之要件相當，當依修正前刑法第62條前段之規定減
    輕其刑。爰審酌被告無不良素行，犯後坦承過失，過失程度
    ，及其肇事後已與被害人家屬達成民事和解等一切情狀（參
    見卷附之臺灣高等法院被告前案紀錄表及95年度彰調字第
    140號調解程序筆錄各1紙），量處如主文所示之刑，並依修
    正前刑法第41條第1項前段、修正前罰金罰鍰提高標準條例
    第2條之規定，諭知以銀元300元折算1日為易科罰金之折算
    標準。末查被告前未曾受有期徒刑以上刑之宣告，有臺灣彰
    化地方法院檢察署刑案資料查註紀錄表及臺灣高等法院被告
    前案紀錄表各1紙在卷足憑，其偶因過失罹犯本罪，犯後復
    知悔悟，並已賠償被害人家屬，經受此科刑教訓之後，當知
    戒慎而無再犯之虞，本院認所宣告之刑以暫不執行為適當，
    爰併參照最高法院95年度第8次刑事庭會議之決議要旨，毋
    庸為新舊法之比較，逕依新修正刑法第74條第1項第1款宣告
    緩刑2年，以勵自新。
據上論斷，應依刑事訴訟法第273條之1第1項、第299條第1項前
段，刑法第2條第1項前段、第276條第1項、第74條第1項第1款，
修正前刑法第41條第1項前段、第62條前段，罰金罰鍰提高標準
條例第1條前段，修正前罰金罰鍰提高標準條例第2條前段，判決
如主文。
本件經檢察官洪英丰到庭執行職務
中　　華　　民　　國　　96　　年　　1   　月　　16　　日
                  刑事第六庭    法      官  林欣苑
以上正本證明與原本無異。
如不服本判決，應於判決送達後十日內向本院提出上訴狀 (須附
繕本)。
告訴人或被害人對於判決如有不服具備理由請求檢察官上訴者，
其上訴期間之計算係以檢察官收受判決正本之日期為準。
中　　華　　民　　國　　96　　年　　1　　 月　　17　　日
                                書  記  官  林盛輝
附錄本案論罪科刑法條全文：
中華民國刑法第276條（過失致死罪）
因過失致人於死者，處2年以下有期徒刑、拘役或2千元以下罰金
。
從事業務之人，因業務上之過失犯前項之罪者，處5年以下有期
徒刑或拘役，得併科3千元以下罰金。
附表：
┌───┬──────────┬─────────────┐
│比較  │舊刑法於本案適用之法│新刑法於本案適用之法律效果│
│法條  │律效果              │                          │
├───┼──────────┼─────────────┤
│第33條│最低為新臺幣3元。   │最低為新臺幣1,000元。     │
│第5款 │                    │                          │
├───┼──────────┼─────────────┤
│第41條│應以新臺幣300元至   │得以新臺幣1,000元、2,000元│
│      │900元折算為1日。    │或3,000元折算1日。        │
│      │                    │                          │
├───┼──────────┼─────────────┤
│第62條│對於未發覺之罪自首而│得減輕其刑。              │
│      │受裁判者，減輕其刑。│                          │
│      │但有特別規定者，依其│                          │
│      │規定。              │                          │
│      │                    │                          │
├───┴──────────┴─────────────┤
│綜合比較結果：                                          │
│綜合其全部罪刑之比較，應以舊刑法較有利於被告，故本案應適│
│用舊刑法。                                              │
└────────────────────────────┘
